Archives du duché de Caderousse
Archives départementales de Vaucluse
- Fiefs et domaines
  - Duché de Caderousse
    - Droits seigneuriaux et féodaux
      - Péages et ports
        - Titres et procédures
          - Péage du Lampourdier ou d'Orange
            - Acquisition du péage par Aymar d'Ancézune, 1502-1528; 2 E 9/515
              - Archives nationales H4 3196 Titres relatifs à la principauté d'Orange (1547-1759) et notamment le Lampourdier (1710).
              A. Maureau, "Le château du Lampourdier près d'Orange et ses souvenirs", dans Bulletin des Amis d'Orange, 2e trimestre 1973, p. 7-11: sur le tènement du Lampourdier.
              Engagement-vente 1502: pedagium sive vestigal; Laurat: Lorasio; Montplaisant: Montisplacentis.
              paréage; Arcis, Catherine d'; Poitiers, Aymar de (seigneur de Saint-Vallier); Poitiers, Jean de (seigneur de Saint-Vallier); Arcis, Jean d' (seigneur de Lissieu); Sérignan-du-Comtat (Vaucluse, France)
            - Procès entre les seigneurs de Saint-Vallier et les détenteurs de droits sur le péage de Lampourdier et l'île de Frigolet, 1528-1546; 2 E 9/516
              Inventaire de 1695, t. 10, fol. 154 "armoire des titres généraux, 8e tiroir, 1re liasse n° 17".
              Procédure, devant la cour de parlement de Grenoble, entre les seigneurs de Saint-Vallier, héritiers de Jean de Poitiers, d'une part et d'autre part, Jean d'Ancézune et autres détenteurs de droits, relative au "péage de Lampourdier et à l'île ou juriction de Frigolet".
              Biens provenant d'Anne de Montlaur.
              Poitiers, Jean de (seigneur de Saint-Vallier); Parlement de Dauphiné; Frigolet, île de (île du Rhône); Grenoble (Isère, France)
            - Procès contre le prince d'Orange relatif aux droits sur le Lampoudier, XIVe-XVIIe siècles; 2 E 9/517
              Inventaire de 1695, t. 10, fol. 177 "armoire des titres généraux, 8e tiroir".
              Procédure dans les années 1680-1690 du duc Joseph-François Cadard d'Ancézune contre le prince d'Orange devant l'intendant de Provence pour la maintenue du seigneur de Caderousse "pour un tiers et quatre deniers sur les autres deux tiers du péage" contenant divers mémoires et consultations juridiques, copies d'actes justificatifs (depuis le XIVe siècle), requêtes, enquêtes et autres actes de procédure, avec un relevé par l'archiviste Néry des titres et documents établissant les droits de la famille de Gramont, succédant aux Ancézune (an VIII).
              2 E 25/64 Droits de péage du prince d'Orange sur le Rhône au lieu dit Balthazard et non plus à Lampourdier (1610).
              - B.M. Avignon Ms 5237 Recueil de pièces sur Orange (XVIe-XVIIIe siècles), fol. 66: sur le péage du Lampourdier appartenant au duc de Caderousse.
              - A.D. Bouches-du-Rhône C 2208 Avis de l'intendant de Provence en faveur du duc de Caderousse contre le prince d'Orange au sujet du péage de Lampourdier (6 octobre 1687).
          - Procédures
            - Procédures pour les seigneurs de Caderousse relatives aux droits et mesures utilisées pour la perception des taxes, pour les péages de Caderousse, Auzelet, Lampourdier, Mornas, Fremigières et le Bourg Saint-Andéol, 1559-1717; 2 E 9/518
              Inventaire de 1695, t. 10, fol. 188-201 "Armoire des titres généraux, 8e tiroir, 1re liasse des péages en général, n° 1-14" (manquent les pièces 7, 13).
              Notamment: notices explicatives sur les péages; procédures pour Rostain Cadard d'Ancézune et Louise d'Ancézune, dame de Saint-Chamond (1572-1610); procès-verbal fait par-devant le premier président du parlement de Languedoc et les commissaires députés par le roi pour exécuter la sentence arbitrale entre le procureur général du pape en Comtat, demandeur en maintenue des péages à sel de La Palud, Mornas, Caderousse et le procureur du roi et les marchands voituriers du sel, défendeurs (1572, copie); mémoires et inventaires d'actes prouvant les droits du duc de Caderousse, dont copie des déclarations devant les commissaires du roi en 1572 des droits des péages du seigneur de Caderousse, exploit de maintenue en possession (1598); mémoires sur les tarifs, notamment copie d'un "ancien règlement des péages qui se lèvent sur le sel depuis La Motte jusqu'à Vienne", règlement des péages (1610); réformations des salines, greniers à sel, péages et impositions des pays de Languedoc et Provence (1596); productions de titres et copies d'actes justificatifs devant les commissaires du roi par Just-Joseph-François de Tournon Cadard d'Ancézune, en conséquence de l'arrêt du Conseil d'Etat du 5 novembre 1680.
              Archives hospitalières Avignon Fonds de Sainte-Marthe B supplément 8 Fragment de procédure entre le receveur des droits de la Chambre apostolique et Rostain Cadard d'Ancézune et les autres rentiers des droits sur le péage de Mornas, "tant par terre que du Rhône" (1606).
              sel; poids-et-mesures; Caderousse, péage de (Caderousse, Vaucluse, France); Oiselet, péage d' (Roquemaure, Gard, France); Lampourdier, péage du (Orange, Vaucluse, France); Mornas, péage de (Mornas, Vaucluse, France); Bourg-Saint-Andéol, péage de (Ardèche, France); Fremigières, péage de (Gard ?, France)
        - Comptes
          Caderousse, péage de (Caderousse, Vaucluse, France); Oiselet, péage d' (Roquemaure, Gard, France); Lampourdier, péage du (Orange, Vaucluse, France)
          - Comptes des droits levés aux péage à sel et port de "Rivières", 1476-1488; 2 E 9/519; Oui
            Inventaire de 1695, t. 10, fol. 77 "armoire des titres généraux, 8e tiroir, 2e liasse, n° 4".
            Fragment de la recette indiquant les passages de 1476-1488; "exaction du péage"; "livre de la recette du péage à sel de Caderousse, faite en essence de sel et en argent, du 17 juillet 1476 au 1er décembre 1482".
            Recette de 1476: carnet oblong, fol. 53-80. Recette de 1476-1482: carnet oblong, couvert parchemin, couvrure en mauvais état.
            Fol. 60 v°-61, 69 v°-70: 12 NUM 162.
            sel; langue provençale
          - Comptes des droits de péage du "péage à sel et port de Rivières", 1473-1510; 2 E 9/520; Oui
            Inventaire de 1695, t. 10, fol. 77, "armoire des titres généraux, 8e tiroir, 2e liasse, n° 5".
            "Livre de la recette du péage à sel de Caderousse, faite en essence de sel et en argent, tant pour la seigneurie que pour les gouvernails, pour et par ordre de messire Antoine d'Ancézune, seigneur de Caderousse et de Roquemaure, tant pour lui que pour ses pariers, depuis l'an 1473 jusqu'en l'année 1510".
            Registre papier, couvert parchemin, 165 fol.
            sel
          - "Exaction du péage" de Saint-Martin de Rivières, 1483-1488; 2 E 9/521; Oui
            Inventaire de 1695, t. 10, fol. 78, "armoire des titres généraux, 8e tiroir, 2e liasse, n° 6".
            "Livre de la recette du péage à sel de Caderousse, faite en essence de sel et en argent".
            Carnet oblong, couvert parchemin, couvrure en mauvais état
          - Comptes partiels du péage à sel et port de "Rivières", 1450-1657; 2 E 9/522
            Inventaire de 1695, t. 10 "armoire des titres généraux 8e liasse des péages".
            Procès-verbal d'autorité de la cour royale de Bagnols de saisie, encan et délivrance en faveur de Guillaume et Raymond de Saint-Just de la moitié de l'île ayant appartenu à Huguette Durande dite Cavalière, veuve de Bertrand de Laudun, héritière de Pierre de Laudun, son fils (1392), avec lauzime et investiture par le lieutenant du sénéchal de Nîmes (1393); comptes épars du péage (XVe siècle-1657); fragments de comptes, notamment: fragments non datés en langue provençale (sans date, fin XVe-début XVIe siècle); "mémoire de voyages à sel et recette du péage à sel de Caderousse depuis le 6 octobre 1588 jusqu'au 21 septembre 1594"; feuillets du compte de recette du 22 avril 1656 au 11 avril 1657.
            sel; langue provençale; Durande dite Cavalière, Huguette; Laudun, Bertrand de; Laudun, Pierre de; Cour royale (Bagnols-sur-Cèze); Bagnols-sur-Cèze (Gard, France)
          - "Livre de la recette des péages à sel de Caderousse et d'Auzelet depuis l'année 1500 jusqu'à 1513", 1500-1513; 2 E 9/523; registre de 108 fol., couvert parchemin. Oui
            Inventaire de 1695, t. 10, fol. 203 "Armoire des titres généraux, 8e tiroir, 2e liasse des péages en général, n° 1".
            Recette pour Caderousse de 1500 à 1513; pour Auzelet ou Oiselet de 1507 à 1513 avec au fol. 90, article du péage de Mornas.
            sel; Mornas, péage de (Mornas, Vaucluse, France)
          - "Livre de la recette des péages à sel de Caderousse et d'Auzelet depuis l'année 1514 jusqu'à 1527", 1514-1527; 2 E 9/524; registre papier de 118 fol., sans couvrure. Oui
            Inventaire de 1695, t. 10, fol. 204 "Armoire des titres généraux, 8e tiroir, 2e liasse des péages en général n° 2".
            Recette pour Caderousse en sel, en argent et pour les gouvernails; pour Auzelet, en argent réglé à un denier pour chaque muyd de sel.
          - "Livre de la recette des péages de Caderousse, Oiselet et Lampourdier pour 1528, 1529, 1530 et 1531", 1528-1531; 2 E 9/525; registre de 248 fol. couvert parchemin. Oui
            Inventaire de 1695, t. 10, fol. 204 v° "Armoire des titres généraux, 8e tiroir, 2e liasse des péages en général, n° 3".
            Fol. 6-150: recette de Caderousse. Fol. 151-210: recette d'Auzelet. Fol. 211-248: Lampourdier, pour 1528-1529 seulement.
          - "Livre de la recette du péage du Lampourdier pour 1529, 1530 et 1531", 1529-1531; 2 E 9/526; Oui
            Inventaire de 1695, t. 10, fol. 174 "Armoire des titres généraux, 8e tiroir, 3e partie de la 2e liasse, n° 2".
            Registre papier petit format, 23 x 18 cm, couvert parchemin, non paginé.
          - "Livre de la recette des péages de Caderousse et Auzelet pour 1532-1535", 2 E 9/527; registre papier de 147 fol., couvert parchemin. Oui
            Inventaire de 1695, t. 10, fol. 205 "Armoire des titres généraux, 8e tiroir, 2e liasse des péages en général, n° 4".
            Fol. 2-75: recette de Caderousse. Fol. 75-128: recette d'Auzelet pour 1532-1534 seulement.
          - "Livre de la recette des péages à sel de Caderousse et Auzelet", 1538; 2 E 9/528; carnet oblong de 12 feuillets.
            Inventaire de 1695, t. 10, fol. 206 "Armoire des titres généraux, 8e tiroir, 2e liasse des péages en général, n° 6".
            Manque n° 5 (1533-1540) 380 fol. Voir inventaire de 1695, t. 10, fol. 205 v°.
            Manque n° 7 (1541-1549) pour Caderousse, Oizelet, Lampourdier, Mornas, voir ibidem, fol. 206 v°-207.
          - "Recette des péages à sel de Caderousse, Auzelet, Lampourdier, Mornas", 1549-1632; 2 E 9/529; Oui
            Inventaire de 1695, t. 10, fol. 207 v° "Armoire des titres généraux, 8e tiroir, 2e liasse des péages en général, n° 8".
            fol. 207 v°: 22 cahiers pour 1549-1564, 1567 (2 ex.), 1569, 1574-1575, 1581.
            Recettes pour 1549, 1550, 1551, 1556, 1558 (lacunes).
            Carnets déreliés.
          - Recette, distribution et vente du sel par Louis d'Ancézune en tant que tuteur de Rostain Cadard d'Ancézune, baron du Thor, coseigneur de Caderousse, son neveu, 1553-1564; 2 E 9/532; Oui
            Inventaire de 1695, t. 10, fol. 208 "Armoire des titres généraux, 8e tiroir, 2e liasse des péages en général, n° 9".
            "Recepte du sel trobas a l'entree de mon administration" ou "distribution du sel pour l'ordonnance de la maison de M. de Caderousse".
      - Droits sur les eaux, moulins et canaux
        Inventaire de 1695, t. 7, fol. 92-97 "Caderousse, 5e tiroir, 3e-4e liasses".
        droit des eaux
        - Droit de haute justice, de propriété et d'usage des eaux, 1531-1611; 2 E 9/533
          Inventaire de 1695, t. 7, fol. 92-97 "Caderousse, 5e tiroir, 3e liasse".
          "Procès des eaux" entre le seigneur et la communauté de Caderousse, quant à l'usage des eaux de la Mayne et des moulins, la possession des "eaux, aluvions et créments"; opposition de Rostain d'Ancézune à la prétention en 1568 des consuls de Caderousse de construire un moulin au dessous du pont des Nays, près des fossés de la ville, à l'encontre des droits du seigneur de Caderousse en conséquence de l'inféodation en 1531 aux Ancézune par la Chambre apostolique de la faculté d'user et dériver les eaux de la Meyne (1568-1611); nouveau bail de concession des eaux venant de la Meyne dans le terroir de Caderousse avec faculté d'établir des moulins et de conduire les eaux jusqu'au Rhône, passé par la chambre apostolique de Carpentras en faveur d'Aymard d'Ancézune (1531, copie, avec copie et traduction française par Néry en 1803); nouveau bail et licence de construire un moulin accordé à la communauté de Caderousse par la chambre apostolique (1568, copie), avec dénonciation de nouvel oeuvre par Rostain Cadard d'Ancézune (1569) et sentence du juge de la chambre permettant aux consuls, moyennant caution, de parachever la nouvelle construction d'un moulin à blé sous le pont des Nays (1569).
          droit des eaux; moulin; Nays (Caderousse, Vaucluse, France); Meyne (Vaucluse, France; cours d'eau)
        - "Procès des eaux" entre Jean-Vincent Cadard d'Ancézune et la communauté de Caderousse concernant les "eaux et pallières" ou "pallissades, haies, fossés et autres nouvelles oeuvres dans la brassière du Rhône appelée le Coup" (1643-1646), 1364-1646; 2 E 9/534
          Inventaire de 1696, t. 15, fol. 71 v°/97 v°-72/98 "5e tiroir, 4e liasse". Inventaire de 1695, t. 7, fol. 92-97 "Caderousse, 5e tiroir, 3e liasse".
          vidimus 1442: inventaire de 1525, t. 1, fol. 94-95 "baccus" "a"
          Pièces de procédure, avec production de pièces justificatives, notamment: concession des eaux aux seigneurs de Caderousse mentionnée dans le serment de fidélité à Raymond, comte de Toulouse en 1236 (vidimus de 1442); inféodation par le prince d'Orange en faveur de Jean-Vincent d'Ancézune du pré du Prince et des eaux de la Vanelle (1631); quittances des censes de 1637-1642 par le trésorier du prince d'Orange; nomination d'experts pour examiner le dommage provoqué par la prise de terre pour "faire la levée du pont des Faysses" (1364, bulle).
          Nomination d'experts 16 avril 1364: bulle des coseigneurs sur lacs de chanvre, diamètre 42 mm, bords irréguliers, impression défectueuse, incomplète. Voir 11 NUM 331. Cat. notice 168.
          Vidimus de 1442, manque la bulle de la "cour temporelle d'Orange", parchemin avec couture ancienne, copies papier.
          bulle en plomb; droit des eaux; Rhône (Suisse/France; cours d'eau) -- Brassière; Coup (Caderousse, Vaucluse, France); Faysses (Caderousse, Vaucluse, France); Pré-du-Prince (Orange, Vaucluse, France)
        - Croquis du cours du Rhône et des brassières situant les palières et les terrains, réalisé lors du conflit dit "des palières" entre le duc et la communauté de Caderousse, [vers 1645]; 2 E 9/535
          "Caderousse, 5e tiroir, 4e liasse".
          Croquis couleur donnant le "plan du lieu contesté pour les palières".
          cf. "procès des palières", inventaire de 1695, t. 7, 2e partie, fol. 191.
          Croquis, papier, 34 x 47 cm.
          plan; palière; Rhône (Suisse/France; cours d'eau) -- Brassière
        - Moulin à farine dit "moulin de la ville", 1809-1860; 2 E 9/536
          Vente aux enchères, achat par le duc de Gramont, réparations.
          moulin; Caderousse (Vaucluse, France) -- Moulin de la Ville
        - Grange dite "grange de la plaine d'Aygues" et étang de la grange dite "de Mongin", 1582-1697; 2 E 9/537
          Inventaire de 1696, t. 15, fol. 71 v°/97 v°-72/98 "5e tiroir, 4e liasse".
          Arrentements (1666, 1685, 1697); autorisation donnée par Rostain Cadard d'Ancézune à Simon Girard dit Montgein ou Montjin, d'Orange, de "faire une mayre ou fossé dans les terres près le moulin à papier (moulin de Taradel, plus tard moulin à blé) pour mieux conduire les eaux de l'étang de la grange dite de Mongin jusque dans la rivière de la Meyne, depuis le bois de la grange de Saint-Paul ou Saint Pol", à charge d'entretenir l'écoulement des eaux (1582); comblement de l'étang et curages de la mayre (1631, 1676); différend entre Just- Joseph-François de Tournon de Cadard d'Ancézune et Acatius de Veilleux, prêtre, héritier de Girard, relatif au curage et entretien de ladite mayre (1693).
          moulin à papier; Girard dit Mongein, Simon; Veilleux, Acatius de (prêtre); Meyne (Vaucluse, France; cours d'eau); Aygues, plaine d' (Caderousse, Vaucluse, France); Saint-Paul, grange de (Orange, Vaucluse, France); Mongin (Orange, Vaucluse, France)
        - Droits de haute justice sur les eaux, martellières, moulins et canaux, 1606-1846; 2 E 9/538
          Faculté de construire canaux et acqueducs pour la dérivation des eaux des moulins et propriété de ces canaux, utilisation pour l'arrosage des prés par les habitants de Caderousse et ceux d'Orange et droit d'établir des martellières et des moulins, avec notes historiques, mémoires et consultations juridiques, rapports de vérification, pièces justificatives (titres fonciers, concessions, baux, devis, transactions, notamment celle de 1646 sur l'usage des eaux de Prat Rousset). "Affaire Joseph-François Rollet, moulinier de soie de Caderousse", ayant établi des ouvrages en pierres entravant le cours habituel des eaux au préjudice des droits d'arrosage des autres habitants (1810-1846). "Affaire Favier", marchand de laine d'Orange, portant sur le droit d'arrosage grâce au canal des Laurons de terres acquises en l'an III, voisines de l'ancien pré dit "du Prince" et à l'établissement d'une martellière ou "esparcié" sur le fossé des eaux provenant du quartier des Vanelles au terroir d'Orange (1810).
          droits d'usage; Rollet, Joseph-François (moulinier de soie); Favier (marchand de laine); Laurons, canal des (Vaucluse, France); Vanelle (la) (Orange, Vaucluse, France); Pré-du-Prince (Orange, Vaucluse, France)
      - Leyde, carnalage et autres droits
        Inventaire de 1695, t. 7, fol. 98-101 "Caderousse, 5e tiroir, 5e-6e liasses".
        leyde
        - Droit de leyde à Caderousse, droit des clefs et de nomination des conseillers politiques, 1239-1774; 2 E 9/539
          Inventaire de 1695, t. 7, fol. 100 v°-101 "Caderousse 5e tiroir, 5e liasse n° 4".
          achat 1239: Inventaire de 1525, t. 1, fol. 74 v°, "adam" "g".
          Inventaire de 1695, t. 7, fol. 98 v°-99 "Caderousse 5e tiroir, 5e liasse n° 1"
          achat 1474: Inventaire de 1525, fol. 79 v°"adam" "q"
          Inventaire de 1695, t. 7, fol. 99 v° "Caderousse 5e tiroir, 5e liasse n° 2"
          procédure 1519-1520: Inventaire de 1695, t. 7, fol. 100 "Caderousse 5e tiroir, 5e liasse n° 3"
          Leyde de Caderousse: achat par Guillaume et Raymond d'Ancézune, frères, de la huitième partie de la leyde et diverses censes de Bertrand de Sorgues (1239); achat par Antoine d'Ancézune de la quatrième partie de la leyde vendue par François Barrière, coseigneur de Caderousse (1474); procédure devant le juge ordinaire d'Avignon pour Guillaume et Jean d'Ancézune pour paiement des droits de la leyde (1519-1520); arrentements de la leyde, dont arrentement en 1551 pour quatre ans par Marie de Crussol, dame de Cotignac (1538-1551). Mémoire relatif aux "fours à cuire pains" appartenant au duc de Caderousse (sans date, après 1774). Transaction entre Rostain d'Ancézune, Louise d'Ancézune, Gilles de Fortia, coseigneurs de Caderousse, et la communauté portant sur les clefs des portes de Caderousse, la leyde, les capitaines des quartiers, les conseillers, les îles d'Arnoux et de Gazargues, les arrérages des tailles et impositions (1617).
          1 B 613* Procédures devant les cours séant au palais apostolique d'Avignon (1638). A noter: ordonnance du vice-légat portant qu'il devra être procédé à la création des consuls à Caderousse conformément aux prescriptions de la bulle "De bono regimine".
          A.C. Caderousse DD 2 Transaction avec les coseigneurs au sujet des clefs, nomination des bayles, limites des îles d'Arnoux, Gazargues, paiement des tailles (1617); transaction relative à l'usage des eaux: moulins, arrosage des prés (1643).
          C. Bellon, La coseigneurie de Caderousse au Moyen Age, p. 132-133: sur les droits de leyde et p. 176-178: sur François Barrière.
          Leyde: vectigal seu leydam (1519-1520).
          droits seigneuriaux; Fortia, Gilles de (coseigneur de Caderousse); Crussol, Marie de; Barrière, François; Sorgues, Bertrand de; Caderousse. Communauté d'habitants
        - Droit de haute justice de carnalage, sur les viandes de boucherie, 1364-1721; 2 E 9/540
          Inventaire de 1695, t. 7, fol. 102-104 "Caderousse 5e tiroir, 6e liasse".
          Commandement de 1364: Inventaire de 1525, t. 1, fol. 121-121 v°, "caïn" "g"
          Commandement du bailli du pape aux bouchers de ne pas troubler la possession et jouissance du droit des coseigneurs de prendre les coeurs des animaux tués à la boucherie (1364); prétentions des coseigneurs de payer moins cher que les autres habitants la viande de boucherie (1548-1549); quittances de paiement en faveur du duc de Caderousse (1537-1698); déposition du fermier général du duché relative au droit pour le duc de prendre les langues de boeuf (1721, extrait des actes de la cour ordinaire de Caderousse).
          C. Bellon, La coseigneurie de Caderousse, p. 204: sur Bertrand de Laudun.
          droit de carnalage
      - Hommages, aveux et dénombrements
        Inventaire de 1695, t. 7, fol. 81-90, 5e tiroir, 1re-2e liasses.
        1 B 5*-1 B 31* Reconnaissances et anciens hommages en faveur de la Chambre apostolique.
        1 B 41* Aveux et dénombrements fournis à la Chambre par les seigneurs feudataires du Comtat (1674-1789).
        L. Gap, "Rôle original des hommages rendus en mai 1251 à Alfonse de Poitiers, comte de Toulouse pour des fiefs du Venaissin", dans Annales d'Avignon et du Comtat Venaissin, 1re année, 1912, p. 129-135, notamment, p. 134: Petrus de Cadarossa de hoc quod habet in villa de Cadarossa..., Guillelmus de Ansaduna et Remondus fratres de hoc quod quod habent in villa de Cadarossa et ejus territorii.
        hommage; dénombrement seigneurial
        - Hommages prêtés par les coseigneurs de Caderousse pour leur part respective de la terre de Caderousse, 1295-1412; 2 E 9/541
          Inventaire de 1695, t. 7, fol. 81-85 "5e tiroir 1re liasse n° 1-14":
          hommage août 1295: Inventaire de 1525, t. 1, fol. 95 "baccus" "b" / Inventaire de 1695, t. 7 "5e tiroir, 1re liasse, n° 2".
          hommage septembre 1295: Inventaire de 1525 "baccus" "c" / Inventaire de 1695 n° 3.
          hommage 1302: Inventaire de 1525 t. 1 fol. 95 v° "baccus" "d" / Inventaire de 1695, t. 7 "5e tiroir, 1re liasse n° 6".
          hommage 1412: Inventaire de 1525, t. 1, fol. 97, "baccus" "i" / Inventaire de 1695, n° 14.
          Portefeuille regroupant indistinctement les anciennes cotes 49 à 51.